【裁判字號】    98,抗更(二),22
【裁判日期】    980625
【裁判案由】    強制執行
【裁判全文】
臺灣高等法院民事裁定                98年度抗更(二)字第22號
抗  告  人  國防部總政治作戰局
法定代理人  丙○○
代  理  人  徐克銘律師
相  對  人  乙○○
            甲○○
上列當事人間強制執行事件，抗告人對於中華民國97年1月17日
臺灣臺北地方法院96年度執字第30960號裁定提起抗告，經最高
法院第二次發回，本院裁定如下：
    主  文
抗告駁回。
抗告及再抗告費用由抗告人負擔。
    理  由
一、抗告人之法定代理人楊天嘯已於民國98年2月5日變更為丙○
    ○，有抗告人提出之國防部98年2月3日國人管理字第098000
    1142號令影本為證，丙○○並聲明承受訴訟（見本院卷第17
    、15-16頁），核無不合，應予准許。
二、原裁定意旨略以：「依臺灣台北地方法院92年度重訴字第62
    號確定判決（下稱原確定判決）主文第一項記載：被告（即
    本件之相對人）應將坐落臺北市○○區○○段一小段第四三
    一地號土地如附圖編號Ｂ所示部分（面積709平方公尺 ）返
    還予原告（即本件之抗告人），主文第二項記載：原告其餘
    之訴駁回。由上開主文『原告其餘之訴駁回』之記載並不能
    明瞭其駁回之標的為何？然依其判決理由肆、四、(一)、１、
    (1)及(2)業已載明略以：原告依民法第七百六十七條規定請求
    被告自系爭建物遷出並返還系爭建物部分顯屬無據，而原告
    依民法第九百六十二條請求命被告自系爭建物遷出部分，亦
    屬不當。可知原確定判決駁回之標的為請求被告自系爭建物
    遷出並返還系爭建物，即不得准許聲請人（即本件之抗告人
    ）請求命債務人（即本件之相對人）遷出及返還系爭房屋，
    同理亦不得將該系爭建築物拆除。故聲請人命債務人自系爭
    建物遷出並將系爭建物拆除等強制執行之聲請，為無理由，
    應予駁回。」等語。
三、抗告意旨略以：「確定判決之內容為命相對人等應將系爭建
    物佔用之系爭土地返還給抗告人，而對於如何執行並未限定
    方式為之，凡足以達成使相對人將系爭土地返還給抗告人之
    執行方式，均為確定判決所許。且系爭房屋為相對人甲○○
    占有使用中，縱非其所有，亦屬其得處分，則相對人應將系
    爭建物拆除以返還系爭土地。從而，原法院裁定駁回抗告人
    請求相對人遷出及拆除系爭建物之強制執行之聲請，實有違
    誤，爰求廢棄原裁定。」等語。
四、按強制執行得以確定判決為執行名義為之，強制執行之當事
    人，依該確定判決之記載定之。應為如何之執行，則依執行
    名義之內容定之。且確定判決除有法定情形得以再審之訴聲
    明不服外，當事人不得更以該確定判決之當否為爭執，若無
    上述法定情形，憑空指摘原確定判決事實錯誤或審理疏漏，
    不問以何程式聲明不服，均為法所不許。
五、經查，抗告人以原確定判決為執行名義聲請本件強制執行，
    則執行法院應為如何之執行，應依原確定判決之內容定之。
    而原確定判決之主文第一、二項分別記載：「被告應將坐落
    臺北市○○區○○段一小段第四三一地號土地如附圖編號Ｂ
    所示部分（面積709平方公尺）返還予原告。」、「 原告其
    餘之訴駁回。」其事實及理由欄並記載：「原告既未能證明
    系爭建物為國有，亦未證明其係系爭建物之管理機關，揆諸
    前揭判例，原告自不得以系爭建物之管理機關自居，而代國
    家行使系爭建物之所有物返還請求權。…故原告並非占有人
    ，其依民法第九百六十二條規定，請求被告自系爭建物遷出
    ，即屬不當。」是以抗告人於原確定判決訴訟中所為「相對
    人自系爭建物遷出並返還系爭建物」之請求，業經判決駁回
    確定，即不得執為執行名義之內容。
六、惟查抗告人以原確定判決為執行名義聲請強制執行之內容第
    一項為：「債務人乙○○、甲○○應自門牌號碼為臺北市大
    安區○○○路○段38號（面積157.85平方公尺）之房屋遷出
    ，並將門牌號碼為臺北市大安區○○○路○段38號（面積157
    .85 平方公尺）之房屋拆除， 並將臺北市○○區○○段1小
    段第431地號土地如臺灣臺北地方法院92年度重訴字第62號
    民事確定判決附圖編號Ｂ所示部分 （面積709平方公尺），
    返還予債權人。」（見96年12月17日強制執行聲請(三)狀），
    其中關於請求相對人自系爭建物遷出並拆除系爭建物部分之
    請求，既經原確定判決駁回確定，則抗告人執原確定判決為
    執行名義，逕請求相對人自系爭建物遷出並拆除系爭建物，
    即屬無據。從而，原執行法院駁回抗告人關於命相對人自系
    爭建物遷出並拆除系爭建物部分之強制執行聲請，於法並無
    違誤。抗告意旨仍執前詞指摘原裁定不當，求予廢棄，為無
    理由，應予駁回。
七、據上論結，本件抗告為無理由，爰裁定如主文。
中    華    民    國    98    年    6     月    25    日
                    民事第十庭
                        審判長法  官  黃豐澤
                              法  官  林麗玲
                              法  官  蕭艿菁
正本係照原本作成。
本裁定除以適用法規顯有錯誤為理由，不得再抗告。如提起再抗
告，應於收受後10日內委任律師為訴訟代理人向本院提出再抗告
狀。
中    華    民    國    98    年    6     月    25    日
                              書記官  王秀雲


司法院資訊處製作；財團法人民間司法改革基金會備份。
